【裁判字號】    92,訴,4565
【裁判日期】    921121
【裁判案由】    遷讓房屋
【裁判全文】
臺灣臺北地方法院民事判決                        九十二年度訴字第四五六五號
    原      告  丙○○
    訴訟代理人  沈宏裕    律師
    被      告  甲○○
  兼訴訟代理人  乙○○
右當事人間遷讓房屋事件，本院於九十二年十一月七日言詞辯論終結，判決如下：
    主  文
被告應將座落台北市○○區○○段七小段第五五○號土地上第七三五號建物即門牌號
碼台北市○○路○段六九一之一號二樓之房屋遷讓返還予原告，其履行期間為陸月。
訴訟費用由被告負擔。
本判決於原告以新台幣柒萬元供擔保後，得假執行。被告以新台幣貳拾萬零陸仟捌佰
元預供擔保，得免為假執行。
    事  實
甲、原告方面：
一、聲明：除交還房屋之履行期間外，如主文所示。
二、陳述：
  (一)原告於民國七十六年間將其所有座落台北市○○區○○段七小段第五五○號土地
    上第七三五號建物即門牌號碼台北市○○路○段六九一之一號二樓之房屋無償提
    供予被告乙○○及其妻即被告甲○○二人借住使用，因原告欲收回前揭房屋自住
    ，遂於九十二年八月十五日委託律師發函為終止兩造間使用借貸關係，並請求被
    告二人儘速遷離並將系爭房屋返還予原告，詎被告二人仍拒不交還，按兩造間之
    使用借貸關係既已終止，被告二人繼續使用系爭房屋，即屬無權占有，原告係該
    房屋之所有權人，自得請求被告二人遷離並返還系爭房屋予原告。
  (二)被告乙○○於七十六年三月二十三日未經原告授權，無權代理原告與訴外人陳永
    妹簽訂系爭房屋之買賣契約，原告事後已依民法第一百七十條之規定承認該買賣
    契約，系爭買賣契約對原告業已成立生效，原告依該買賣契約已取得系爭房屋之
    所有權。
  (三)被告抗辯稱系爭房屋係被告乙○○信託登記於原告名下，原告否認兩造間存有信
    託關係，被告對此應負舉證責任。
三、證據：提出土地、建物謄本、房屋稅單、九十二年八月十五日台北信維郵局七四
    八三、七四八四號存證信函及買賣契約書（以上均影本）為證。
乙、被告方面：
一、聲明：
  (一)原告之訴駁回。
  (二)如受不利判決，願供擔保請准宣告免為假執行。
二、陳述：
  (一)系爭房屋原屬被告乙○○所有，因拍賣遭訴外人陳永妹拍得，被告乙○○商得原
    告同意，以原告名義與訴外人陳永妹簽訂系爭買賣契約，合約上買賣價額為新台
    幣一百五十萬元，私下議價為一百二十五萬元，頭期款二十五萬元由被告乙○○
    支付，第二期之三十萬元則由原告支付，另由原告出名向銀行貸款一百萬元（分
    二十年清償）。
  (二)當時原告與被告乙○○約定系爭房地以原告之名義登記，雙方應有部分為各二分
    之一，被告之應有部分暫信託於原告名下，另當時曾約定前十年本息由原告支付
    ，後十年本息由被告支付，然原告竟於繳滿前十年本息後繼續繳納，未通知被告
    繳納後十年本息，藉此圖謀霸佔被告乙○○信託予原告之財產，被告乙○○有合
    法使用系爭房屋之權利，原告不得事後反悔。又被告乙○○願將原告代墊六年多
    之銀行本息加計中央銀行利息，償還原告。
  (三)被告甲○○係被告乙○○之妻，亦得合法使用系爭房屋。
三、證據：提出殘障手冊、九十二年七月四日台北信維郵局六五五三號存證信函（以
    上均影本）為證。
    理  由
一、原告起訴主張：其於七十六年間將所有座落台北市○○區○○段七小段第五五○
    號土地上第七三五號建物即門牌號碼台北市○○路○段六九一之一號二樓之房屋
    （下稱系爭房屋）無償提供予被告乙○○及其妻即被告甲○○二人借住使用，其
    已於九十二年八月十五日發函終止兩造間使用借貸關係，詎被告拒不交還，無權
    占有該房屋，為此請求被告將系爭房屋返還予原告等語。被告則以：系爭房屋原
    屬被告乙○○所有，因拍賣遭訴外人陳永妹拍得，被告乙○○經原告同意以原告
    名義與訴外人陳永妹簽訂系爭買賣契約，被告乙○○先支付頭期款二十五萬元，
    其餘款項由原告出名向銀行貸款，原告與被告乙○○約定系爭房地以原告之名義
    登記，但雙方應有部分各為二分之一，被告乙○○之應有部分暫信託登記為原告
    所有，被告乙○○基於信託關係得合法占有系爭房屋，又被告甲○○為被告乙○
    ○之妻，亦得合法占用該房屋等語置辯。
二、查系爭房屋係原告所有，被告二人目前仍居住該房屋，原告曾於九十二年八月十
    五日以台北信維郵局存證信函第七四八三號存證信函對被告為終止使用借貸關係
    之意思表示，有該房屋建物登記謄本及台北信維郵局存證信函第七四八三號存證
    信函影本在卷足憑，並為兩造所不爭執，自堪信為真實。惟原告主張兩造間使用
    借貸關係既已終止，被告即屬無權占有該房屋，其依民法第七百六十七條之規定
    得請求被告返還該房屋，則遭被告否認，並以前詞置辯。是本件首應審究者係被
    告有無占有該房屋之合法權源？
三、按以無權占有為原因，請求返還所有物之訴，被告對原告就其物有所有權存在之
    事實無爭執，而僅以非無權占有為抗辯者，原告於被告無權占有之事實，無舉證
    責任，被告應就其取得占有係有正當權源之事實證明之，如不能證明，則應認原
    告之請求為有理由（最高法院九十二年度台上字第三一二號裁判參照）。原告主
    張被告乙○○未經原告授權，擅自代理原告與訴外人陳永妹簽訂系爭房屋及土地
    之買賣契約，原告事後已追認該買賣契約之效力，該買賣契約對原告自屬有效，
    訴外人陳永妹已將該房屋連同土地之所有權移轉登記予原告，原告為該房屋之所
    有權人等情，有該房屋、土地之買賣契約在卷足憑，應堪採信。被告雖抗辯稱被
    告乙○○與原告就系爭房屋及土地所有權各為二分之一，被告乙○○將該房屋所
    有權之應有部份信託登記於原告名下云云，惟查原告主張被告僅支付購買系爭房
    屋、土地之定金二十萬元，其餘一百三十萬元均由其負擔，被告亦坦承該房屋、
    土地之後續貸款係由原告一人獨自負擔，如兩造約定將被告乙○○對將該房屋二
    分一所有權信託登記為原告所有，何以該房屋後續貸款一百三十萬元均原告一人
    負擔？況被告迄今未能舉證證明兩造間確有信託關係存在，其所為抗辯，委無足
    取。被告既無法證明其有占有系爭房屋之正當權源，依前揭說明，自應認原告所
    為請求為有理由。
四、綜上所述，被告既未能舉證證明就系爭房屋有何正當占有權源，即屬無權占有，
    原告基於其所有權，依民法第七百六十七條規定，請求被告遷讓返還系爭房屋予
    原告，為有理由，應予准許。又依民事訴訟法第三百九十六條第一項規定，給付
    非長期間不能履行者，法院得定相當之履行期間，查系爭房屋為被告居住處所，
    一時搬遷不易，自非較長期間不能履行，爰定履行期間為六個月，以資兼顧。又
    兩造均陳明願供擔保，請准宣告假執行或免為假執行，核無不合，爰酌定相當擔
    保金額准許之。
五、本件事證已臻明確，兩造其餘主張及舉證，與判決結果不生影響，不另一一論述
    ，附此敘明。
六、據上論結，本件原告之訴為有理由，依民事訴訟法第七十八條、第三百九十條第
    二項、第三百九十二條、第三百九十六條第一項，判決如主文。
中      華      民      國    九十二    年     十一     月    二十一    日
                    民事第二庭    審判長法  官    丁蓓蓓
                                        法  官    朱漢寶
                                        法  官    李家慧
正本係照原本作成
如對本判決上訴，須於判決送達後廿日內向本院提出上訴狀
中      華      民      國    九十二    年     十一     月    二十一    日
                                        書記官    劉芳菊


司法院資訊處製作；財團法人民間司法改革基金會備份。
